【裁判字號】    97,易緝,472
【裁判日期】    971128
【裁判案由】    偽造文書
【裁判全文】
臺灣臺中地方法院刑事判決             97年度易緝字第472號
公  訴  人  臺灣臺中地方法院檢察署檢察官
被      告  甲○○○○○  ○○.
                    28歲民.
                    （現羈押在臺灣臺中看守所）
上列被告因偽造文書案件，經檢察官聲請簡易判決處刑（聲請案
號：95年度偵字第18154號），經本院臺中簡易庭認不宜以簡易
判決處刑，由本院刑事庭改依通常程序審理後，經本院合議庭裁
定改依簡式審判程序審理，判決如下：
    主    文
甲○○○○○ ○○○○○ ○○○（即阮香蘭）共同連續明知為不實之事項，而
使公務員登載於職務上所掌之公文書，足以生損害於公眾，處有
期徒刑參月，如易科罰金，以銀元參佰元即新臺幣玖佰元折算壹
日，應於刑之執行完畢或赦免後，驅逐出境。
    犯罪事實及理由
一、犯罪事實：陳府謜（業經本院於民國95年11月7日以95年度
    易字第2701號判處有期徒刑3月，緩刑2年確定）明知與越南
    籍女子甲○○○○○ ○○○○○ ○○○（即阮香蘭）2人並無結婚之真意
    ，竟為達到使甲○○○○○ ○○○○○○○○（即阮香蘭）非法入境來臺
    賣淫之目的，而以新臺幣（下同）4萬元之代價，受某真實
    姓名、年籍不詳，綽號「小劉」之成年男子之介紹，共同基
    於使公務員登載不實事項於職務上所掌公文書之概括犯意之
    聯絡，於95年3月14日，先在越南當地辦理假結婚。再由陳
    府謜持2人假結婚之證件，於同年月27日向我國臺中縣龍井
    鄉戶政事務所虛報登記甲○○○○○ ○○○○○ ○○○（即阮香蘭）為其
    配偶，辦理結婚登記，足以生損害於我國戶政機關對戶籍管
    理之正確性。陳府謜另持上述結婚證書、戶籍謄本，以配偶
    來臺依親名義，向外交部領事事務局申請甲○○○○○ ○○○○○ ○○○
    （即阮香蘭）之居留簽證而行使上開不實之戶籍謄本，使該
    局不知情承辦員將陳府謜與甲○○○○○ ○○○○○ ○○○（即阮香蘭）
    於95年3月14日結婚之不實事項，登載於職務上所掌管之文
    書，並據以核發中華民國臺灣地區居留證予甲○○○○○ ○○○○○
    ○○○ （即阮香蘭），足以生損害於我國入出境管理機關對居
    留簽證核發之正確性。嗣甲○○○○○ ○○○○○ ○○○（即阮香蘭）於
    同年4月4日入境來臺後，並未與陳府謜履行同居義務，立即
    遭不詳人士帶走，去向不明。
二、證據名稱：
(一)、被告甲○○○○○ ○○○○○ ○○○（即阮香蘭）於本院審理時之自白。
(二)、證人即共同被告陳府謜於警詢、偵查中及本院審理時之供述
    。
(三)、證人陳府謜之身分證影本、戶籍謄本及被告甲○○○○○ ○○○○○
    ○○○ （即阮香蘭）之外僑居留資料查詢明細等在卷可參。
三、新舊法比較之說明：
    被告行為後，刑法部分條文業於94年2月2日修正公布，並自
    95年7月1日起施行。本次刑法修正之比較新舊法，應就罪刑
    有關之共犯、未遂犯、想像競合犯、牽連犯、連續犯、結合
    犯，以及累犯加重、自首減輕暨其他法定加減原因（如身分
    加減）與加減例等一切情形，本於統一性及整體性原則，綜
    其全部罪刑之結果而為比較，亦有最高法院95年度第8次刑
    庭會議決議可資參照，是以：
(一)、刑法第2條第1項規定：修正後刑法第2條第1項規定，已將新
    舊法律適用之「從新從輕」原則，改採「從舊從輕」原則，
    而此規定僅係規範行為後法律變更所生新舊法律比較適用之
    準據法，並非實體刑罰法律，自不生行為後法律變更之比較
    適用之問題，應逕行適用新法第2條第1項之規定，為「從舊
    從輕」之比較。
(二)、刑法第28條：依修正後刑法第28條之修正立法理由，修正後
    共同正犯之範圍，已限縮於共同實行犯罪行為者始成立共同
    正犯，排除陰謀犯、預備犯共同正犯，自屬行為後法律有變
    更，而非僅屬文字修正，應有新舊法比較適用問題（最高法
    院97年度台上字第37號裁判可資參照）。而經比較新、舊法
    結果，新法之規定並無較有利於行為人，仍應適用被告之行
    為時法律即修正前刑法第28條規定論以共同正犯（最高法院
    97年度台上字第1643、1487號、1495號裁判可參）。
(三)、刑法第56條原規定：「連續數行為而犯同一之罪名者，以一
    罪論。但得加重其刑至二分之一。」，惟被告行為後，新修
    正刑法已刪除第56條連續犯之規定，此刪除雖非犯罪構成要
    件之變更，但顯已影響行為人刑罰之法律效果，自屬法律有
    變更。而本件被告2次犯行，依行為時之舊法，僅分別論以
    一行使使公務員登載不實罪，並得加重其刑至二分之一；而
    依裁判時之新法，被告前開犯行，即須分論併罰，是比較新
    、舊法之結果，自以被告行為時之法律，較有利於被告。
(四)、刑法第41條第1項規定：修正前刑法第41條第1項前段規定：
    「犯最重本刑為五年以下有期徒刑以下之刑之罪，而受六個
    月以下有期徒刑或拘役之宣告，因身體、教育、職業、家庭
    之關係或其他正當事由，執行顯有困難者，得以一元以上三
    元以下（按指銀元）折算一日，易科罰金。」，又被告行為
    時之易科罰金折算標準，修正前罰金罰鍰提高標準條例第2
    條前段（現已刪除）規定，就其原定數額提高為100倍折算1
    日，則本件被告行為時之易科罰金折算標準，應以銀元300
    元折算1日，經折算為新臺幣後，應以新臺幣900元折算為1
    日。惟修正後之刑法第41條第1項前段則規定：「犯最重本
    刑為五年以下有期徒刑以下之刑之罪，而受六個月以下有期
    徒刑或拘役之宣告者，得以新臺幣一千元、二千元或三千元
    折算一日，易科罰金。」比較修正前後之易科罰金折算標準
    ，以95年7月1日修正公布施行前之規定，較有利於行為人，
    則應依刑法第2條第1項前段，適用修正前刑法第41條第1項
    前段及修正前罰金罰鍰提高標準條例第2條規定，定其折算
    標準。
四、論罪科刑部分：
(一)、按刑法第214條所謂使公務員登載不實事項於公文書罪，須
    一經他人之聲明或申報，公務員即有登載之義務，並依其所
    為之聲明或申報予以登載，而屬不實之事項者，始足構成，
    若其所為聲明或申報，公務員尚須為實質之審查，以判斷其
    真實與否，始得為一定之記載者，即非本罪所稱之使公務員
    登載不實，最高法院73年臺上字第1710號判例意旨可資參照
    。查核發被告甲○○○○○ ○○○○○ ○○○（即阮香蘭）簽證時，係根
    據結婚證書之認證及戶政機關之登記而為辦理，故該次認證
    及簽證均屬書面形式審查，且依據修正前刑法第5條第5款規
    定，此部分行為屬中華民國刑法效力所及。又戶政事務所公
    務員對於戶籍登記之申請，僅就當場提出之文書資料作形式
    審核，並未就二人結婚真意如何，作實質審核。是核被告上
    開所為，係犯刑法第216條、第214條之行使使公務員登載不
    實文書罪（行使登載不實之戶籍謄本部分）、刑法第214條
    使公務員登載不實文書罪（就核發居留證部分）。被告與陳
    府謜、綽號「小劉」之成年男子間，就上揭犯行有犯意聯絡
    ，行為分擔，均為共同正犯。被告先後2次使公務員登載不
    實文書罪之犯行，時間緊接，且均觸犯構成要件相同之罪，
    顯係基於概括犯意反覆為之，應依修正前刑法第56條連續犯
    規定，論以行使使公務員登載不實文書罪，並加重其刑。又
    被告就行使登載不實之戶籍謄本部分，其使公務員登載不實
    文書之低度行為，為行使使公務員登載不實文書之高度行為
    所吸收，均不另論罪。爰審酌被告以假結婚方式入境，所為
    已造成我國對戶籍資料管理及外國人入境管理之危害，且以
    此脫法方式讓外國人入境打工，亦妨害本國勞工之工作權，
    於社會公共秩序之妨害匪淺，而有損及我國之國際聲譽，然
    衡被告犯罪後坦承犯行，尚知所悔改，及其智識程度、素行
    、犯後態度尚佳等一切情狀，量處如主文所示之刑。
(二)、另查被告係越南籍，為外國人，持停留簽證於95年4月4日入
    境，其停留期限為180日，有外僑居留旅客入出境記錄查詢
    及簽證資料在卷可稽，顯已逾期居留臺灣，自屬明確。則其
    在我國境內犯罪，且就本案犯行受有期徒刑以上刑之宣告，
    本院認不宜任令被告在我國境內繼續居留，有驅逐出境之必
    要，爰依刑法第95條規定，併諭知於其刑之執行完畢或赦免
    後，驅逐出境。
據上論判，依刑事訴訟法第452條、第299條第1項前段，刑法第2
條第1項前段、第28條（修正前）、第216條、第214條、第41條
第1項前段（修正前）、第95條，刑法施行法第1條之1，罰金罰
鍰提高標準條例第2條（修正前），現行法規所定貨幣單位折算
新臺幣條例第2條，判決如主文。
中    華    民    國    97    年    11    月    28    日
                        臺灣臺中地方法院刑事第五庭
                            法  官  劉麗瑛
以上正本證明與原本無異。
如不服本判決應於收受判決後10日內向本院提出上訴書狀，並應
敘述具體理由；其未敘述上訴理由者，應於上訴期間屆滿後20日
內向本院補提理由書（均須按他造當事人之人數附繕本）「切勿
逕送上級法院」。
                            書記官  王玟
中    華    民    國    97    年    11    月    28    日
附錄論罪科刑法條
中華民國刑法第216條：
行使第210條至第215條之文書者，依偽造、變造文書或登載不實
事項或使登載不實事項之規定處斷。
中華民國刑法第214條
明知為不實之事項，而使公務員登載於職務上所掌之公文書，足
以生損害於公眾或他人者，處3年以下有期徒刑、拘役或5百元以
下罰金。


司法院資訊處製作；財團法人民間司法改革基金會備份。
